ACORDAO-COMPLETO-2396760

ACÓRDÃO 6311/2020 ATA 17/2020 - PRIMEIRA CÂMARA

VISTOS, relatados e discutidos estes autos em que se aprecia o monitoramento das determinações contidas no Acórdão 6620/2009-TCU-Primeira Câmara, reiteradas pelo Acórdão 3781/2014-TCU-Primeira Câmara,
ACORDAM os Ministros do Tribunal de Contas da União, reunidos em sessão da Primeira Câmara, com fundamento no art. 43, inciso I, da Lei 8.443/1992, c/c os arts. 243 e 250, inciso II, do Regimento Interno, em efetuar as determinações adiante especificadas, ante as razões expostas pelo Relator:
9.1. determinar à Fundação Universidade de Brasília que:
9.1.1. promova o ressarcimento dos valores recebidos indevidamente pela sra. Maria Augusta Almeida Bursztyn (CPF XXX.892.721-XX) , conforme determinação constante do subitem 9.4.1 do Acórdão 3781/2014-TCU-Primeira Câmara;
9.1.2. efetue o desconto da pena de multa aplicada ao Sr. Afonso de Souza (XXX.602.290-XX) , nos termos do item 9.2 do Acórdão 3781/2014-TCU-Primeira Câmara, nos seus proventos de aposentadoria, tendo em vista o disposto no art. 28, inciso I, da Lei 8.443/1992 c/c art. 219, inciso I, do RITCU, tomando como parâmetro para os descontos o percentual mínimo estabelecido no art. 46 da Lei 8.112/1990, com a modificação feita pela MP 2.225-45, de 4/9/2001;
9.2. ordenar à Secretaria de Fiscalização de Pessoal que:
9.2.1. nos termos da questão de ordem aprovada pelo Plenário do TCU em 8/6/2011, encaminhe ao Departamento de Assuntos Extrajudiciais da AGU e à Conjur/TCU as informações necessárias ao acompanhamento da Ação Ordinária 0064977-64.2013.4.01.3400 de interesse de Valdivino José Jesus (CPF XXX.601.261-XX) , atualmente em trâmite perante o Tribunal Regional Federal da 1ª Região;
9.2.2. monitore o cumprimento do item 9.1 acima, representando ao Tribunal em caso de não atendimento.

Monitoramento das determinações contidas no Acórdão 6.620/2009-1ª Câmara, reiteradas pelo Acórdão 3.781/2014-1ª Câmara, pela Fundação Universidade de Brasília

Primeira Câmara

Fundação Universidade de Brasília.

3. Interessados/Responsáveis:
3.1. Responsável: Afonso de Souza (XXX.602.290-XX).

13.1. Ministros presentes: Walton Alencar Rodrigues (Presidente), Benjamin Zymler (Relator), Bruno Dantas e Vital do Rêgo.
13.2. Ministros-Substitutos presentes: Augusto Sherman Cavalcanti e Weder de Oliveira.

Valdivino José de Jesus

BENJAMIN ZYMLER

Adoto como relatório o parecer da unidade técnica, cujos termos são os seguintes:
"INTRODUÇÃO
Trata-se de processo de Monitoramento do Acórdão 6620/2009-TCU-Primeira Câmara, proferido na Sessão de 17/11/2009, de relatoria do e. Ministro Augusto Nardes (peça 1, p. 48-49) , que considerou ilegais os atos de concessão de aposentadoria dos interessados acima elencados, em decorrência da inclusão, em seus proventos, da parcela da URP de fevereiro/89. Além disso, nos proventos das aposentadas Maria Augusta Almeida e Tânia Bastos Bayma, verificou-se que foram calculados a 90% e 75%, quando o correto deveria ser 85% e 70%. Em relação ao ato de Vera Lucia Dantas Menezes Assunção, verificou-se cálculo a menor dos proventos, os quais deviam corresponder a 75% e foram calculados a base de 70%. No ato de Valdivino José de Jesus, os proventos estavam sendo pagos na proporção de 33/35, sendo que o cálculo deveria observar o percentual de 85%.
HISTÓRICO 
A deliberação foi proferida com as seguintes determinações:
9.1. considerar ilegais os atos de concessão de aposentadoria de interesse de Antônio Raimundo Santos Ribeiro Coimbra, Carlos Chagas, Eldon Londe Mello, Joao Bosco Sena e Gurgel, Luiza de Paiva Silva, Maria Augusta Almeida Bursztyn, Maria Auxiliadora Cesar, Maria Elenita Menezes Nascimento, Maria Jose de Souza, Maria Salete Kern Machado, Marlene Cabrera da Silva, Mauro  Caixeta de Deus, Ney Gabriel Salgado dos Santos, Noemea Dias Lima, Roberto Costa, Tania Bastos Bayma, Valdemar Joaquim de Sousa, Valdivino Jose de Jesus, Vera Lucia Dantas Menezes Assunção, Vera Olga Hoffmann Kohler e Welington Jose Monteiro Fonseca (fls. 2/116) , negando-lhes os respectivos registros; 
9.2. dispensar o ressarcimento das quantias indevidamente recebidas de boa-fe, consoante o disposto no Enunciado n° 106 da Súmula de Jurisprudência do TCU; 
9.3. determinar a Fundação Universidade de Brasília - FUB que: 
9.3.1. acompanhe o andamento das decisões judiciais que atualmente asseguram o pagamento da URP e impedem a redução dos proventos aos seus servidores (Mandado de Segurança n° 25.678/STF; Ação Ordinária n° 2005.34.00.033292-1/TRF la Região; e Mandado de Segurança Coletivo Preventivo n° 26.1561DF-STF) e, no caso de decisões desfavoráveis aos interessados, adote as providencias pertinentes, no sentido de: 
9.3.1.1. em consonância com o disposto no art. 46 da Lei n° 8.112/1990, promover a restituição dos valores indevidamente percebidos pelos beneficiários; 
9.3.1.2. quanto aos proventos dos ex-servidores Maria Augusta Almeida Bursztyn, Tania Bastos Bayma, Vera Lucia Dantas Menezes Assunção e Valdivino Jose Jesus, corrigir o pagamento tendo por base os percentuais de 85%, 70%, 75% e 85%, respectivamente, nos termos da Emenda Constitucional n° 20/1998; 
9.4. informar a FUB que, em caso de descumprimento de suas deliberações, este Tribunal poderá sustar diretamente a execução do ato de concessão sob exame (art. 71, inciso X, da Constituição Federal) , sem prejuízo de outras sanções cabíveis, previstas na Lei n° 8.443/1992; 
9.5. esclarecer a Fundação Universidade de Brasília que os atos considerados ilegais poderão prosperar, mediante a emissão e encaminhamento a este Tribunal de novos atos concessórios, escoimados das irregularidades detectadas, na forma do art. 262, § 2°, também do Regimento; 
9.6. determinar a Secretaria de Fiscalização de Pessoal que proceda a verificação do cumprimento das medidas indicadas nos subitens anteriores, representando a este Tribunal, caso necessário.
Monitoramento iniciado por esta Secretaria de Fiscalização de Pessoal (Sefip) verificou o descumprimento do referido Acórdão em relação aos aposentados Maria Augusta Almeida Bursztyn, Vera Lucia Dantas Menezes Assunção e Valdivino José Jesus (peças 6-8) , concluindo-se, em instrução desta unidade técnica, por encaminhamentos para regularização de pagamentos, apuração de montantes recebidos indevidamente e emissão de novos atos Sisac (peça 9) . 
Foi então proferido o Acórdão 3781/2014-TCU-Primeira Câmara, de relatoria do e. Ministro Benjamin Zymler, com as seguintes determinações (peça 19) :
9.1. rejeitar as razões de justificativas apresentadas pelo Sr. Afonso de Souza (CPF 160.602.290- 34) , ex-Secretário de Recursos Humanos da Fundação Universidade de Brasília; 
9.2. aplicar ao referido responsável multa de R$ 3.000,00 (três mil reais) , com fundamento no art. 58, inciso IV, da Lei 8.443/1992 e no art. 268, inciso VII, do RITCU, em virtude do descumprimento, sem justa causa, do subitem 9.3.1.2 do Acórdão 6620/2009-TCU-Primeira Câmara, fixando-lhe o prazo de 15 (quinze) dias, a contar da notificação, para comprovar perante o Tribunal o recolhimento da dívida aos cofres do Tesouro Nacional, atualizada monetariamente a partir do dia seguinte ao do término do prazo estabelecido, até a data do efetivo recolhimento, na forma da legislação em vigor; 
9.3. autorizar a cobrança judicial da dívida, caso não atendida a notificação, nos termos do art. 28, inciso II, da Lei nº 8.443/1992; 
9.4. determinar à Fundação Universidade de Brasília que: 
9.4.1. apure o montante recebido em desacordo com a determinação contida no subitem 9.3.1.2 do Acórdão 6620/2009-TCU-Primeira Câmara pelos servidores aposentados nela referidos, desde a sua ciência da deliberação até a efetiva regularização dos seus proventos, e promova, nos termos do art. 46 da Lei 8.112/90, a restituição ao erário, mediante a prévia instauração de processo administrativo, assegurando-se-lhes o direito ao contraditório e à ampla defesa; 
9.4.2. emita e disponibilize no SISAC, se já não o fez, novos atos iniciais de concessão de aposentadoria em favor de Maria Augusta Almeida Bursztyn (XXX.892.721-XX) , Tânia Bastos Bayma (XXX.442.231-XX) , Vera Lucia Dantas Menezes Assunção (XXX.629.221-XX) e Valdivino José Jesus (XXX.601.261-XX) , escoimados das irregularidades verificadas nos presentes autos; 
9.5. determinar à Sefip que realize o monitoramento do item 9.4 da presente deliberação, representando ao Tribunal em caso de não atendimento; 
9.6. dê-se ciência da presente deliberação ao ex-gestor Afonso de Souza (CPF XXX.602.290-XX) , aos servidores aposentados mencionados no subitem 9.3.1.2 do acórdão monitorado e ao órgão jurisdicionado.
Devidamente comunicada da deliberação (peças 22-27) , a unidade jurisdicionada informou sobre as ciências aos interessados e que (peças 28-30) :
Maria Augusta Almeida
A servidora aposentada Maria Augusta Almeida, que percebia proventos calculados a 90%, conforme notificação deste Tribunal, teve os valores percentuais dos seus proventos recalculados a base de 85%, seguindo a determinação do Acordão 6620/2009 - TCU - 1 Câmara e disponibilizado SISAC n. 10494707-04-2013-000107- 2. A aludida servidora foi oficialmente notificada ... e, por isso, esta Universidade está tomando as providências cabíveis para atender a esse Tribunal de Contas, no sentido do apurar todos os valores recebidos por ela indevidamente,...
Vera Lucia Dantas Menezes de Assunção
Com relação a servidora Vera Lucia Dantas Menezes de Assunção, esclarecermos que seus proventos estão calculados a razão de 85%, considerando novo tempo de serviço apresentado a esta Universidade, fato informado outrora ao Tribunal de Contas. Salienta-se que já houve o registro do novo ato inicial no SISAC, sob nº de controle 10494707-04-2013-000107-2.
Valdivino José de Jesus
... informamos a esta Corte que, a Universidade de Brasília irá restabelecer o pagamento dos proventos do senhor Valdivino a razão de 33/35, em decorrência dos efeitos de antecipação de tutela, deferida no Processo Judicial nº 0064977-64.2013.4.01.3400, que tramita na 21ª Vara Federal, do Tribunal Regional Federal 1ª Região, .., foi determinado a esta Universidade o imediato cumprimento da decisão, no sentido de restabelecer a proporcionalidade paga anteriormente ao aposentado em referenda, o que será imediatamente cumprido, por se tratar de mandamento de observância obrigatória. Diante disso, ate decisão judicial final, não poderemos providenciar a restituição ao erário do servidor, já que o restabelecimento da proporcionalidade dos seus proventos está garantida por decisão judicial.
Tânia Bastos Bayma
No caso da servidora Tânia Bastos Bayma, esclarecemos, conforme atestam os documentos acostados, que esta já vinha recebendo seus proventos de acordo com o entendimento do TCU, a razão de 70%, desde dezembro de 2006, como comprova ficha financeira emitida do sistema SIAPE, anexa. Como a servidora supra só teve ciência da suposta irregularidade em seus proventos em 14 de marco de 2010, após todas as irregularidades já terem sidos sanadas, não ha que se falar em reposição ao erário,...
Outrossim, também não há que se falar em processo de reposição ao erário, em relação a servidora Vera Lucia Dantas Menezes, já que os seus proventos estão calculados, corretamente, a razão de 85%, par ter sido apresentado novo tempo de serviço a Universidade de Brasília, conforme SISAC n. 10494707-04-2013-000107-2 em andamento neste TCU. (destaques inseridos) 
Novo monitoramento realizado em 1/3/2018 (peça 42) , verificou a regularização da proporcionalidade dos proventos de Maria Augusta Almeida, contudo não existiam parcelas correspondentes a descontos de reposição ao erário nas fichas financeiras da inativa, propondo-se diligenciar a UNB sobre essa reposição. Também fora verificado a regularização das situações de Tania Bastos Bayma e de Vera Lucia Dantas Menezes de Assunção. Em relação ao aposentado Valdivino José Jesus, verificou-se a propocionalização correta, contudo existia uma decisão favorável ao aposentado, nos autos do processo 0064977-64.2013.4.01.3400, sem decisão definitiva. Restou pendente novo ato em favor do interessado, propondo-se diligência nessa situação. Além disso, não fora identificado o pagamento da multa aplicada a Afonso de Souza, ex-Secretário de Recursos Humanos da UNB, solicitando-se tal comprovação.
Realizada a diligência (peças 44-46) , a Universidade solicitou prorrogação de prazo (peça 47) , indeferida pelo e. Ministro Benjamin Zymler (peça 49) . A jurisdicionada então informou sobre as providências para apuração dos valores recebidos indevidamente por Maria Augusta Almeida Bursztyn e Valdivino José de Jesus, com a abertura de processos de restituição ao erário. Encaminhou os cálculos realizados e que informaria a este Tribunal quando da finalização dos procedimentos. Informou ainda sobre o novo ato em favor de Valdivino José de Jesus, e que apenas notificou Afonso de Souza sobre o recolhimento da multa (peça 53) . 
Em nova sede de monitoramento (peça 57) , esta unidade técnica concluiu pela necessidade de reiterar a solicitação à Universidade sobre o recolhimento da multa aplicada ao Sr. Afonso de Souza, ex-Secretário de Recursos Humanos da UNB, em cumprimento ao Acórdão 3781/2014-TCU-Primeira Câmara.
Realizada a diligência (peças 61-62) , a UNB informou que (peça 63) :
Em atenção ao ofício 033/2019-TCU/Sefip, que trata da reiteração da notificação relacionado à comprovação do recolhimento da multa aplicada ao Sr. Afonso de Souza (CPF 160.602.290- 34) , informo o que segue. 
De início, por meio do ofício 0762/2018/DGP/DAP/COAPO (documento 1) , o ex-Secretário de Recursos Humanos foi notificado para comprovar o recolhimento da multa. 
Notificado (documento 2) , o interessado, em resposta, limitou-se a solicitar "esclarecimentos sobre o processo 23106.057905/2018-14. Pois, os processos estavam no próprio TCU e não na UnB" (documento 3) . 
Considerando que é possível intuir da resposta do ex-Secretário o não recolhimento da multa, foi encaminhado à Procuradoria Federal junto à FUB, para as medidas cabíveis, o valor da multa atualizado de acordo o sistema de atualização de débitos constante do site do Tribunal de Contas da União (documentos 4 e 5) .
EXAME TÉCNICO 
A ação judicial 0064977-64.2013.4.01.3400, que tramita no Tribunal Regional Federal da 1ª Região, de interesse de Valdivino Jose de Jesus, permanece em andamento, com antecipação de tutela concedida ao inativo em 14/2/2019 (peça 64) , no sentido de suspensão de descontos realizados pela UNB, a título de reposição ao erário, cabendo, assim, propor o encaminhamento de suas informações à Advocacia-Geral da União (AGU) e à Consultoria Jurídica do TCU (Conjur/TCU) para fins de acompanhamento dessa ação.
Em relação à inativa Maria Augusta Almeida Bursztyn, em que pese informação prestada pela Universidade sobre os cálculos e as providências para apuração dos valores recebidos indevidamente pela interessada (peça 53, p. 8-12) , consulta a contracheques recentes não demonstra qualquer parcela de desconto referente à reposição de valores recebidos indevidamente (peças 65-66) .
Por fim, considerando a resposta da UNB e os cálculos apresentados (peça 63, p. 8-9) , entende-se ainda necessário determinar que essa jurisdicionada encaminhe a comprovação do recolhimento da multa aplicada ao Sr. Afonso de Souza, ex-Secretário de Recursos Humanos da UNB.
CONCLUSÃO
Com base nas informações prestadas pelo gestor e naquelas extraídas do sistema Siape e dos sítios da Justiça Federal, considera-se que as determinações constantes dos Acórdão 6620/2009-TCU-Primeira Câmara e 3.781/2014-TCU-1ª Câmara foram parcialmente cumpridas pela Fundação Universidade de Brasília, propondo-se que seja determinado, a essa jurisdicionada, que realize o ressarcimento dos valores recebidos indevidamente por Maria Augusta Almeida Bursztyn, conforme determinação constante do subitem 9.4.1 do Acórdão 3781/2014-TCU-Primeira Câmara, e cálculos apresentados a esta Corte de Contas.
Além disso, propõe-se que seja determinado à Universidade que encaminhe a comprovação do recolhimento da dívida aos cofres do Tesouro Nacional, atualizada monetariamente a partir do dia seguinte ao do término do prazo estabelecido, até a data do efetivo recolhimento, da multa aplicada ao Sr. Afonso de Souza, ex-Secretário de Recursos Humanos da UNB, conforme subitem 9.2 do 3.781/2014-TCU-1ª Câmara.
Finalmente, cabe propor que sejam encaminhadas as informações da ação judicial 0064977-64.2013.4.01.3400, que tramita junto ao TRF-1, de interesse de Valdivino Jose de Jesus, à AGU e à Conjur/TCU, para que promovam seu acompanhamento.
PROPOSTA DE ENCAMINHAMENTO
Ante todo o exposto, submetem-se os autos à consideração superior, propondo:
	a) Determinar à Fundação Universidade de Brasília, nos termos do artigo 250, inciso II, do Regimento Interno do TCU, que:
	a.1) realize o ressarcimento dos valores recebidos indevidamente por Maria Augusta Almeida Bursztyn (CPF XXX.892.721-XX) , conforme determinação constante do subitem 9.4.1 do Acórdão 3781/2014-TCU-Primeira Câmara, de relatoria do e. Ministro Benjamin Zymler; e
	a.2) encaminhe a comprovação do recolhimento da dívida aos cofres do Tesouro Nacional, atualizada monetariamente a partir do dia seguinte ao do término do prazo estabelecido, até a data do efetivo recolhimento, da multa aplicada ao Sr. Afonso de Souza (CPF 160.602.290- 34) , ex-Secretário de Recursos Humanos da UNB, conforme subitem 9.2 do 3.781/2014-TCU-1ª Câmara, de relatoria do e. Ministro Benjamin Zymler.
	b) Determinar à Secretaria de Fiscalização de Pessoal para que, nos termos da Questão de Ordem aprovada pelo Plenário do TCU em 8/6/2011, encaminhe ao Departamento de Assuntos Extrajudiciais da AGU, as informações necessárias ao acompanhamento da Ação Ordinária 0064977-64.2013.4.01.3400, em trâmite no Tribunal Regional Federal 1ª Região, de interesse de Valdivino José Jesus (CPF XXX.601.261-XX) , bem como dê ciência à Conjur/TCU."
2.	O Ministério Público junto a esta Corte de Contas manifestou-se de acordo com a proposta formulada pela unidade técnica.
	É o Relatório.

não há

Procurador Marinus Eduardo De Vries Marsico.

MONITORAMENTO. ATOS DE APOSENTADORIA. NECESSIDADE DE RESSARCIMENTO DOS VALORES INDEVIDAMENTE RECEBIDOS EM RELAÇÃO AO PERÍODO EM QUE A DETERMINAÇÃO FOI DESCUMPRIDA. REITERAÇÃO DA DETERMINAÇÃO EM RELAÇÃO A UM DOS SERVIDORES. EXISTÊNCIA DE DECISÃO JUDICIAL IMPEDINDO O CUMPRIMENTO DA DELIBERAÇÃO EM RELAÇÃO A OUTRO SERVIDOR. POSSIBILIDADE DE SE PROMOVER O PAGAMENTO DA MULTA MEDIANTE DESCONTO NOS PROVENTOS DE APOSENTADORIA DO RESPONSÁVEL. DETERMINAÇÕES.

MONITORAMENTO (MON)

Secretaria de Fiscalização de Pessoal (SEFIP).

Trata-se de monitoramento das determinações contidas no Acórdão 3781/2014-TCU-Primeira Câmara, cujos termos são os seguintes:
"VISTOS, relatados e discutidos estes autos em que se aprecia o monitoramento das determinações contidas no Acórdão 6620/2009-TCU-Primeira Câmara, 
ACORDAM os Ministros do Tribunal de Contas da União, reunidos em sessão da 1ª Câmara, com fundamento no art. 43, inciso I, da Lei nº 8.443/1992, c/c os arts. 243 e 250, inciso II, do Regimento Interno, em efetuar as determinações adiante especificadas, ante as razões expostas pelo Relator:
9.1. rejeitar as razões de justificativas apresentadas pelo Sr. Afonso de Souza (CPF 160.602.290-34) , ex-Secretário de Recursos Humanos da Fundação Universidade de Brasília;
9.2. aplicar ao referido responsável multa de R$ 3.000,00 (três mil reais) , com fundamento no art. 58, inciso IV, da Lei 8.443/1992 e no art. 268, inciso VII, do RITCU, em virtude do descumprimento, sem justa causa, do subitem 9.3.1.2 do Acórdão 6620/2009-TCU-Primeira Câmara, fixando-lhe o prazo de 15 (quinze) dias, a contar da notificação, para comprovar perante o Tribunal o recolhimento da dívida aos cofres do Tesouro Nacional, atualizada monetariamente a partir do dia seguinte ao do término do prazo estabelecido, até a data do efetivo recolhimento, na forma da legislação em vigor;
9.3. autorizar a cobrança judicial da dívida, caso não atendida a notificação, nos termos do art. 28, inciso II, da Lei nº 8.443/1992;
9.4. determinar à Fundação Universidade de Brasília que:
9.4.1. apure o montante recebido em desacordo com a determinação contida no subitem 9.3.1.2 do Acórdão 6620/2009-TCU-Primeira Câmara pelos servidores aposentados nela referidos, desde a sua ciência da deliberação até a efetiva regularização dos seus proventos, e promova, nos termos do art. 46 da Lei 8.112/90, a restituição ao erário, mediante a prévia instauração de processo administrativo, assegurando-se-lhes o direito ao contraditório e à ampla defesa;
9.4.2. emita e disponibilize no SISAC, se já não o fez, novos atos iniciais de concessão de aposentadoria em favor de Maria Augusta Almeida Bursztyn (115.892.721-53) , Tânia Bastos Bayma (308.442.231-15) , Vera Lucia Dantas Menezes Assunção (114.629.221-04) e Valdivino José Jesus (059.601.261-68) , escoimados das irregularidades verificadas nos presentes autos;
9.5. determinar à Sefip que realize o monitoramento do item 9.4 da presente deliberação, representando ao Tribunal em caso de não atendimento;
9.6. dê-se ciência da presente deliberação ao ex-gestor Afonso de Souza (CPF 160.602.290-34) , aos servidores aposentados mencionados no subitem 9.3.1.2 do acórdão monitorado e ao órgão jurisdicionado."
2.	A unidade técnica, após a realização de diligências, cotejou as informações prestadas pelo órgão jurisdicionado com dados extraídos de sistemas informatizados disponibilizados a esta Corte, concluindo o seguinte:
"CONCLUSÃO
13.	Com base nas informações prestadas pelo gestor e naquelas extraídas do sistema Siape e dos sítios da Justiça Federal, considera-se que as determinações constantes dos Acórdão 6620/2009-TCU-Primeira Câmara e 3.781/2014-TCU-1ª Câmara foram parcialmente cumpridas pela Fundação Universidade de Brasília, propondo-se que seja determinado, a essa jurisdicionada, que realize o ressarcimento dos valores recebidos indevidamente por Maria Augusta Almeida Bursztyn, conforme determinação constante do subitem 9.4.1 do Acórdão 3781/2014-TCU-Primeira Câmara, e cálculos apresentados a esta Corte de Contas.
14.	Além disso, propõe-se que seja determinado à Universidade que encaminhe a comprovação do recolhimento da dívida aos cofres do Tesouro Nacional, atualizada monetariamente a partir do dia seguinte ao do término do prazo estabelecido, até a data do efetivo recolhimento, da multa aplicada ao Sr. Afonso de Souza, ex-Secretário de Recursos Humanos da UNB, conforme subitem 9.2 do 3.781/2014-TCU-1ª Câmara.
15.	Finalmente, cabe propor que sejam encaminhadas as informações da ação judicial 0064977-64.2013.4.01.3400, que tramita junto ao TRF-1, de interesse de Valdivino Jose de Jesus, à AGU e à Conjur/TCU, para que promovam seu acompanhamento."
3.	Pelo que se extrai da parte dispositiva e dos fundamentos do voto condutor do acórdão ora em monitoramento, a Primeira Câmara deste Tribunal aplicou pena de multa de R$ 3.000,00 ao gestor de recursos humanos da Universidade de Brasília, Sr. Afonso de Souza, "tendo em vista o não atendimento, sem justa causa, da decisão do Tribunal, fato este que restou incontroverso nos presentes autos e que decorreu de omissão injustificada por parte do responsável"  (item 9.2 do Acórdão 3781/2014-TCU-Primeira Câmara) .
4.	Além da aplicação da referida sanção, determinou-se ao órgão jurisdicionado que adotasse medidas para obter o ressarcimento ao erário em relação aos servidores Maria Augusta Almeida Bursztyn, Tânia Bastos Bayma, Vera Lucia Dantas Menezes Assunção e Valdivino José Jesus, tendo em vista a regularização da proporcionalidade dos seus proventos de aposentadoria no sistema Siape em atendimento à deliberação originária (item 9.4.1 do Acórdão 3781/2014-TCU-Primeira Câmara) .
5. 	Consultando-se a documentação acostada aos autos após as diligências realizadas pela unidade técnica junto ao órgão jurisdicionado, verificou-se não ter sido necessária a instauração de processos administrativos visando o ressarcimento ao erário em relação às ex-servidoras Tânia Bastos Bayma (não havia erro na proporcionalidade dos proventos) e Vera Lucia Dantas Menezes Assunção (houve a averbação de novo tempo de serviço suprindo a falha anteriormente verificada) .
6.	Quanto aos ex-servidores Maria Augusta Almeida Bursztyn e Valdivino José Jesus, depreende-se dos autos que os respectivos processos de ressarcimento foram instaurados. Não houve, contudo, nenhum desconto efetivamente efetuado nos proventos dos referidos servidores. No caso do Sr. Valdivino José Jesus, encontra-se ele atualmente acobertado por decisão judicial proferida nos autos da ação ordinária 0064977-64.2013.4.01.3400, em trâmite perante o Tribunal Regional Federal da 1ª Região. Já no tocante à sra. Maria Augusta Almeida Bursztyn, não foi apresentada qualquer justificativa para que não fosse efetivado o desconto em folha a título de ressarcimento ao erário.
7.	Impõe-se, assim, nesse particular, que seja reiterada a determinação constante do item 9.4.1 do Acórdão 3781/2014-TCU-Primeira Câmara em relação à ex-servidora Maria Augusta Almeida Bursztyn, bem como que se encaminhem ao Departamento de Assuntos Extrajudiciais da AGU e à Conjur/TCU as informações necessárias ao acompanhamento da ação ordinária 0064977-64.2013.4.01.3400, em trâmite perante o Tribunal Regional Federal da 1ª Região, nos termos da questão de ordem aprovada pelo Plenário do TCU em 8/6/2011.
8.	Por fim, quanto à pena de multa de R$ 3.000,00 imposta ao gestor de recursos humanos da Universidade de Brasília - UnB, entendo que cabe a este Tribunal zelar pelo cumprimento de suas próprias decisões, inclusive executando-as, razão pela qual não há como se delegar a adoção de qualquer providência ao órgão jurisdicionado nesse particular.
9.	Dito isso, expirado o prazo previsto para o pagamento da multa após o responsável ter sido devidamente notificado, tem incidência o disposto no art. 28 da Lei 8.443/1992, que estabelece o seguinte:
"Art. 28. Expirado o prazo a que se refere o caput do art. 25 desta Lei, sem manifestação do responsável, o Tribunal poderá:
I - determinar o desconto integral ou parcelado da dívida nos vencimentos, salários ou proventos do responsável, observados os limites previstos na legislação pertinente; ou
II - autorizar a cobrança judicial da dívida por intermédio do Ministério Público junto ao Tribunal, na forma prevista no inciso III do art. 81 desta Lei."
10.	No caso concreto, em sendo o responsável servidor público federal aposentado, entendo ser o caso de este Tribunal determinar o desconto da multa diretamente nos seus proventos de aposentadoria, nos termos do art. 28, inciso I, da Lei 8.443/1992, observando-se os limites previstos na legislação pertinente.
Ante o exposto, VOTO por que o Tribunal adote a deliberação que ora submeto a este Colegiado.
TCU, Sala das Sessões Ministro Luciano Brandão Alves de Souza, em 2 de junho de 2020.
BENJAMIN ZYMLER 
Relator